【裁判字號】    95,上易,1518
【裁判日期】    950906
【裁判案由】    傷害
【裁判全文】
臺灣高等法院刑事判決                95年度上易字第1518號
上  訴  人
即  被  告  乙○○
上列上訴人因傷害案件，不服臺灣新竹地方法院94年度易字第
663號，中華民國95年5月24日第一審判決（起訴案號：臺灣新竹
地方法院檢察署94年度調偵字第23號），提起上訴，本院判決如
下：
    主  文
上訴駁回。
    事  實
一、緣丙○○○（所涉傷害部分另經檢察官為不起訴處分）與甲○○（經原審判刑確定）係母子關係，乙○○與彭俊鵬（經
    原審判刑確定）為夫妻關係。又甲○○與乙○○之父林木廷
    為堂兄弟關係，2人毗鄰而居，整編前之門牌號碼均為新竹
    縣新埔鎮下寮里7鄰29號，2人常因甲○○屋前（即整編後之
    新竹縣新埔鎮○○路○段271巷11弄1號前）之空地權利歸屬
    發生爭吵，乙○○返回娘家即林木廷住處前，需經過甲○○
    屋前空地，甲○○見乙○○經過，或惡言相向或惡意阻撓，
    彼此心生怨懟已久。
二、乙○○於民國92年7月12日下午5時許前某時，騎乘機車返回
    娘家後，嗣於同日下午5、6時許，欲返回住處而經過甲○○
    上址屋前空地，甲○○竟在屋前空地堆放輪胎阻撓乙○○通
    過，甲○○、乙○○2人發生口角爭執，乙○○則電召其夫
    彭俊鵬前來助陣，彭俊鵬旋於15分鐘後趕至該處，手持木棍
    （未扣案）質問甲○○何以為難乙○○，並與乙○○基於傷
    害之概括犯意聯絡，彭俊鵬持木棍毆打甲○○，乙○○則持
    其所有之拖鞋毆打甲○○，在旁之丙○○○見狀欲前往勸架
    ，乙○○承前傷害之概括犯意，強拉丙○○○所持之柺杖，
    致丙○○○因重心不穩而跌倒，彭俊鵬復承前傷害之概括犯
    意，以腳踢丙○○○膝蓋，致丙○○○受有右膝撕脫裂傷5X
    3公分、右腳踝撕脫裂傷6X3公分、左膝撕脫裂傷5X2公分及
    右手皮膚缺損撕脫裂傷12X6公分等傷害；甲○○受有頭部外
    傷、前胸及背胸挫傷等傷害。
三、案經丙○○○、甲○○訴由新竹縣警察局新埔分局報請臺灣
    新竹地方法院檢察署檢察官偵查起訴。
    理  由
一、證據：
（一）被告乙○○、彭俊鵬共同傷害告訴人甲○○之事實，有下
      列證據為證：
    １、告訴人甲○○於警詢中指訴：92年7月12日下午，在新
        竹縣新埔鎮下寮里7鄰29號前，先與林木廷爭吵土地問
        題，林木廷叫乙○○、彭俊鵬來，彭俊鵬一下車就拿1
        根亮亮的東西往我身上打，我母親要過來勸架，乙○○
        過來推倒我母親，用拖鞋打我母親，乙○○又過來打我
        ，我為了保護自己，也跟他們夫妻還手等語（見同上偵
        查卷第8、9頁），核與偵訊中指訴：彭俊鵬拿棍子打我
        ，我有還手，乙○○拿鞋子打我的頭等語大致相符（見
        同上偵查卷第36頁），復有東元綜合醫院於92年7月12
        日出具之診斷證明書附卷可稽（見同上偵查卷第14頁）
        。
    ２、又甲○○所受之傷勢部分，經東元綜合醫院於95年2月7
        日以東秘總字第0940000252號函覆稱：疑有硬物挫傷之
        情在卷可按，足認告訴人甲○○指訴被告彭俊鵬持木棍
        毆打之情節，應為真實。至被告彭俊鵬空言否認持木棍
        行為，被告乙○○亦附和其詞，均無足採信。
    ３、此外，同案被告彭俊鵬於偵訊及原審審理中供承：與甲○○互毆等語，及被告乙○○於偵訊、及原審審理中供
        承：持拖鞋打甲○○等語，益徵告訴人甲○○上開之指
        訴，堪足採信。
（二）被告乙○○、彭俊鵬共同傷害告訴人丙○○○之事實，有
      下列證據為證：
    １、告訴人丙○○○於警詢中指訴：92年7月12日下午，在
        新竹縣新埔鎮下寮里7鄰29號前，看到彭俊鵬開車過來
        ，手上拿著1根亮亮的東西，往我兒子甲○○身上打，
        我叫他們不要打了，乙○○突然跑過來把我推倒在地，
        又用拖鞋打我，還有用腳踢我，跑過去與彭俊鵬一起打
        甲○○，甲○○被壓在地上，我要走過去撿甲○○的手
        機，彭俊鵬突然把我踢倒在地上等語（見同上偵查卷第
        10、11頁），核與偵訊中指訴：乙○○拿鞋子打我的手
        ，推我一下，又把我柺杖丟掉，我才跌倒，我要去撿甲○○手機，彭俊鵬用腳踢我等語相符（見同上偵查卷第
        46、47頁），復有東元綜合醫院於92年7月15日出具之
        診斷證明書附卷可稽（見同上偵查卷第15頁）。
    ２、參以丙○○○所受「右膝撕脫裂傷、右腳踝撕脫裂傷、
        左膝撕脫裂傷及右手皮膚缺損撕脫裂傷」等傷勢，此與
        其所述膝蓋遭踢傷所造成之傷勢相符，且上開撕脫裂傷
        之傷勢亦非單純跌倒所能造成，是被告乙○○、彭俊鵬
        所辯：是丙○○○自己跌倒受傷云云，自難採信。
（三）雖證人林木廷於警詢、偵訊中以證人身分證述案發當日之
      情節，惟查，證人林木廷為被告乙○○之父親，其證述乙○○沒有動手傷害、丙○○○自行跌倒、甲○○追打乙○○受傷等情節，核與被告乙○○夫婦、告訴人甲○○、丙○○○所供述、指訴之告訴人甲○○、被告彭俊鵬互相壓
      在地上等情不符，亦與卷附診斷證明書所載傷勢不符，可
      認證人林木廷之證詞，有迴護被告乙○○之虞，參以證人
      林木廷與告訴人甲○○已因屋前空地權利歸屬而有宿怨，
      難認其證詞足供憑信，本院自不予採酌證人林木廷之證詞
      為被告乙○○夫婦有利或不利之認定，併此敘明。
（四）綜上所述，本案事證已臻明確，被告乙○○傷害犯行，均
      堪予認定，自應依法予以論罪科刑。
二、論罪科刑
（一）被告行為後，刑法第56條連續犯之規定，業於94年1月7日
      修正公布刪除，並於95年7月1日施行，則被告之犯行，因
      行為後新法業已刪除連續犯之規定，此刪除雖非犯罪構成
      要件之變更，但顯已影響行為人刑罰之法律效果，自屬法
      律有變更，依新法第2條第1項規定，比較新、舊法結果，
      仍應適用較有利於被告之行為時法律即舊法論以連續犯（
      最高法院95年第8次刑事庭會議決議參照）。又行為後法
      律有變更者，適用行為時之法律。但行為後之法律有利於
      行為人者，適用最有利於行為人之法律，刑法第2條第1項
      定有明文。而被告於犯罪時之刑法第41條第1項前段規定
      ：「犯最重本刑為5年以下有期徒刑以下之刑之罪，而受6
      個月以下有期徒刑或拘役之宣告，因身體、教育、職業、
      家庭之關係或其他正當事由，執行顯有困難者，得以1元
      以上3元以下折算一日，易科罰金。」又被告行為時之易
      科罰金折算標準，修正前罰金罰鍰提高標準條例第2條前
      段（現已刪除）規定，就其原定數額提高為100倍折算1日
      ，則本件被告行為時之易科罰金折算標準，應以銀元300
      元折算1日，經折算為新臺幣後，應以新臺幣900元折算為
      1日。惟95年7月1日修正公布施行之刑法第41條第1項前段
      則規定：「犯最重本刑為五年以下有期徒刑以下之刑之罪
      ，而受六個月以下有期徒刑或拘役之宣告者，得以新臺幣
      一千元、二千元或三千元折算一日，易科罰金。」比較修
      正前後之易科罰金折算標準，以95 年7月1日修正公布施
      行前之規定，較有利於被告，則應依刑法第2條第1項前段
      ，適用修正前刑法第41條第1項前段規定，定其折算標準
      。
（二）核被告乙○○所為，均犯刑法第277條第1項之傷害罪。被
      告乙○○與彭俊鵬間，就傷害甲○○、丙○○○部分，有
      犯意之聯絡及行為之分擔，為共同正犯。被告乙○○先後
      傷害甲○○、丙○○○行為，時間緊接、手法雷同，所犯
      之罪名及基本犯罪構成要件均相同，顯係基於概括犯意反
      覆為之，為連續犯，應依刑法第56條之規定加重其刑。
三、原審認被告罪證明確，適用刑法第28條、第56條、第277條
    第1項、第41條第1項前段，罰金罰鍰提高標準條例第1條前
    段、第2條之規定，及審酌被告與告訴人甲○○、丙○○○
    為親戚關係，前因空地權利歸屬而存有宿怨，92年7月12日
    下午兩家再生爭端，致發生本件傷害案件，本案迄今已歷時
    2 年餘，雙方不願心平氣和商談和解道歉之事。又被告乙○○與甲○○乃引燃本件傷害案件之導火因素，牽連無辜83歲
    高齡之告訴人丙○○○受傷，犯後仍不知自省，挾告訴人丙○○○之傷勢，開口要求高達新臺幣20萬元之賠償金，實無
    足取。而被告乙○○恃被告彭俊鵬平日對己疼愛有加，竟電
    召被告彭俊鵬前來助陣，連累被告彭俊鵬受傷外，甚且犯下
    本件傷害案件，顯不知自重。另審酌甲○○、丙○○○所受
    傷勢程度，及被告傷害之手段，犯後飾詞卸責，態度不佳等
    一切情狀，量處有期徒刑四月，並諭知易科罰金之折算標準
    。復敘明被告乙○○所用之拖鞋及同案被告彭俊鵬所持用之
    木棍，均未據扣案，復查無其他積極證據足認尚存在，為免
    執行沒收之困難，自不併予宣告沒收。認事用法及量刑均無
    不當，應予維持，被告乙○○上訴，指摘原判決量刑過重為
    無可採，其上訴為無理由，應予駁回。
據上論斷，應依刑事訴訟法第368條，判決如主文。
本案經檢察官郭啟東到庭執行職務。
中    華    民    國    95    年    9    月     6     日
                  刑事第十六庭審判長法  官  葉騰瑞
                                    法  官  趙功恒
                                    法  官  莊明彰
以上正本證明與原本無異。
不得上訴。
                                    書記官  周素秋
中    華    民    國    95    年    9     月    6     日
附錄：本案論罪科刑法條全文
刑法第277條
傷害人之身體或健康者，處3年以下有期徒刑、拘役或1千元以下
罰金。
犯前項之罪因而致人於死者，處無期徒刑或7年以上有期徒刑；
致重傷者，處3年以上10年以下有期徒刑。


司法院資訊處製作；財團法人民間司法改革基金會備份。
